【裁判字號】    92,訴,1128
【裁判日期】    921023
【裁判案由】    損害賠償
【裁判全文】
臺灣桃園地方法院民事判決  九十二年度訴字第一一二八號
    原      告    甲○○
    訴訟代理人    陳傳中律師
    複代理人      蔡銘書律師
    被      告    乙○○
右當事人間請求損害賠償事件，於民國九十二年十月九日辯論終結，本院判決如左：
    主      文
原告之訴駁回。
訴訟費用由原告負擔。
    事      實
甲、原告方面：
一、聲明：求為判決被告給付原告新臺幣（下同）一百萬元，及自起訴狀繕本送達翌
    日起至清償日止，按週年利率百分之五計算之利息。
二、陳述：被告明知第三人吳盛文未領有小客車駕駛執照，竟將其所租用之車號ＪＪ
    ─六六九號小客車（下稱系爭車輛）借予第三人吳盛文使用，違背保護他人之法
    律，而第三人吳盛文於民國九十年十月二日駕駛該車行經桃園縣龍應潭鄉○○路
    與復興路口時，因酒後注意力欠佳，並疏於注意車前狀況，超速以時速八十公里
    行進自後方撞及徒步行走之原告，致原告受有頭部外傷合併右側硬腦膜上下出血
    之傷害，且其嚴重程度達十六分以上，迄今意思遲緩，全身癱瘓無法行動，身體
    上及精神上受有重大痛苦，被告自應賠償原告非財產上之損害一百萬元。爰依侵
    權行為之法律關係訴如聲明所示等語。
三、證據：未提出任何證據。
乙、被告方面：
一、聲明：求為駁回原告之訴。
二、陳述：其不認識第三人吳盛文，其係因有事而將所租用之系爭車輛請趙姓友人開
    回去，並未將車輛借由第三人吳盛文使用。
      理    由
一、原告起訴主張被告明知第三人吳盛文未領有小客車之駕駛執照，竟將其所租用之
    系爭車輛借予第三人吳盛文使用，違背保護他人之法律，而第三人吳盛文於九十
    年十月二日駕駛該車行經桃園縣龍潭鄉○○路與復興路口時，因酒後注意力欠佳
    ，並疏於注意車前狀況，超速自後方撞及徒步行走之原告，致原告受有頭部外傷
    合併右側硬腦膜上下出血之傷害，且其嚴重程度達十六分以上，迄今意思遲緩，
    全身癱瘓無法行動，身體上及精神上受有重大痛苦，被告自應賠償原告非財產上
    之損害一百萬元等語。被告則以其不認識第三人吳盛文，係因有事而將所租用之
    系爭車輛請趙姓友人開回去，並未將車輛借由第三人吳盛文使用等語置辯。
二、按「當事人主張有利於己之事實者，就其事實有舉證之責任。」民事訴訟法第二
    百七十七條前段定有明文。又按「民事訴訟如係由原告主張權利者，應先由原告
    負舉證之責，若原告先不能舉證，以證實自己主張之事實為真實，則被告就其抗
    辯事實即令不能舉證，或其所舉證據尚有疵累，亦應駁回原告之請求。」最高法
    院十七年上字第九一七號判例意旨參照。查，原告主張被告明知第三人吳盛文未
    領有自用小客車之駕駛執照，竟將其所租用之系爭車輛借予第三人吳盛文使用，
    違背保護他人之法律，第三人吳盛文駕車肇事並致原告受有傷害一事，雖被告承
    認系爭車輛係其租用，惟辯稱其不認識第三人吳盛文，並未將車輛借由第三人吳
    盛文使用等語。經查，車輛所有權人或其他對車輛有管領支配力之人明知借用人
    未領有駕駛執照，仍將車輛交其駕駛，固有違道路交通管理處罰條例第二十一條
    第一項第一款、第二十八條之規定，亦即違反保護他人之法律，應推定其有過失
    。然侵權行為賠償損害請求權之發生，除須有損害之結果外，尚須有與損害結果
    具相當因果關係之故意或過失責任之原因事實，故侵權行為賠償損害之訴訟，原
    告須先就被告確有對損害之發生具相當因果關係之故意或過失之要件事實為相當
    之證明，始能謂始能謂其請求權存在。本件原告既主張被告明知第三人吳盛文未
    領有小客車駕駛執照，而將系爭車輛借由第三人吳盛文使用，違反前述保護他人
    之法律，應推定其有過失，原告自應就其主張之本件侵權行為請求權之發生要件
    事實即被告之過失負舉證之責。雖第三人吳盛文所駕駛並肇事之系爭車輛係由被
    告所租用，惟車輛之使用人雖多為有權支配之人，然未經車輛所有權人或其他對
    車輛有管領支配力之人同意而擅自使用之情形，亦非少見，尚不得僅以被告為系
    爭車輛租用人，即遽以認定其確有明知第三人吳盛文未領有駕駛執照，仍將車輛
    借由第三人吳盛文駕駛之事實。此外，原告迄未提出任何證據證明被告確有原告
    所主張之過失行為。縱被告所辯其不認識第三人吳盛文，其係因有事而將所租用
    之系爭車輛請趙姓友人開回去，並未將車輛借由第三人吳盛文使用云云，未能證
    明並尚有瑕疵。揆諸前述判例意旨，原告既不能舉證證實被告確有原告所稱之過
    失，其主張被告應對第三人吳盛文之本件侵權行為負賠償之責，即無理由。
三、從而，原告依據侵權行為之法律關係請求被告給付一百萬元，及自起訴狀繕本送
    達翌日起至清償日止按年息百分之五計算之利息，即非有據，應予駁回。
四、據上論結：本件原告之訴為無理由，依民事訴訟法第七十八條，判決如主文。
中      華      民      國    九十二    年      十      月    二十三    日
                                臺灣桃園地方法院民事第一庭
~B法      官  張天民
右為正本係照原本作成
如對本判決上訴，須於判決送達後廿日內向本院提出上訴狀
中      華      民      國    九十二    年      十      月    二十三    日
~B法院書記官  羅文


司法院資訊處製作；財團法人民間司法改革基金會備份。
